【裁判字號】    97,刑智上易,76
【裁判日期】    980423
【裁判案由】    違反著作權法
【裁判全文】
智慧財產法院刑事判決
                                  97年度刑智上易字第76號
上  訴  人  臺灣彰化地方法院檢察署檢察官
被      告  甲○○
被      告  乙○○
共      同
選任辯護人  黃肇萍律師
上列上訴人因被告違反著作權法案件，不服臺灣彰化地方法院95
年度易字第364 號，中華民國97年12月1 日第一審判決（起訴案
號：臺灣彰化地方法院檢察署94年度偵字第3755號），提起上訴
，本院判決如下：
    主  文
上訴駁回。
    理    由
一、公訴意旨略以：被告甲○○、乙○○原係告訴人丙○○所經
    營「私立新生文理短期補習班」（址設臺中市○區○○路17
    之2 號3 樓，下稱新生補習班）之員工，惟均於民國91 年
    12月9 日離職，並另外開設「私立學思文理短期補習班」（
    址設彰化縣彰化市○○路○ 段466 號1 樓，下稱學思補習班
    ）、「私立吳敵資優數學短期補習班」（址設彰化縣彰化市
    ○○里○○路195 號3 樓，下稱吳敵補習班），而分任補習
    班內教學及行政之工作。詎被告甲○○明知其於新生補習班
    任職時所製作如附表一編號1 至8 所示之試卷內題目及解答
    ，係屬告訴人丙○○享有著作財產權之編輯著作( 下稱系爭
    試卷，如附表一所示），竟意圖營利，與被告乙○○基於侵
    害他人著作財產權之概括犯意聯絡，未經告訴人丙○○之同
    意，即自離職後某日起至94年5 月10日止，由被告甲○○在
    吳敵補習班，將上開試題及解答交予被告乙○○或其他不知
    情之工作人員印製，而共同連續擅自重製告訴人丙○○享有
    著作財產權之上述編輯著作，印製完成後並使用於吳敵補習
    班之隨堂測驗（如附表二所示）。因認被告甲○○、乙○○
    均涉犯著作權法第91條第1 項擅自以重製之方法侵害他人著
    作財產權罪嫌等語。
二、公訴人上訴意旨略以：(一)經被告選取之試題為何有些排列於
    「模擬測驗」卷，有些排列於「綜合測驗」卷，應有其編排
    之方式思考及測驗用途；被告如何決定各該「模擬測驗」卷
    、「綜合測驗」卷之測驗順序及使用時機，亦有配合其教學
    進度及補習班經營運作之考量，凡此種種，均一再顯現被告
    選取及編排前揭試卷題目與解答之創意，故系爭試卷實已符
    合編輯著作創作性之要求。惟原審判決僅憑鑑定機關無充分
    說服力之鑑定意見，即認本件之試卷均不具創作性，似尚嫌
    率斷。(二)本件送鑑定標的所涉及者並非十分專業領域之知識
    ，判斷之方式亦無非是社會科學之討論，甚而是純屬法概念
    之解釋，較易流於個人主觀認知，故似應以具有著作權法法
    學背景之人為鑑定人較為妥適，而證人丁○○為靜宜大學會
    計系畢業，且認知創作性即原創性，其所具之專業是否足以
    作為此類案件之專業意見，實仍有可疑等語。
三、按犯罪事實應依證據認定之，無證據不得認定犯罪事實；又
    不能證明被告犯罪或其行為不罰者，應諭知無罪之判決，刑
    事訴訟法第154 條第2 項、第301 條第1 項分別定有明文。
    次按事實之認定，應憑證據，所謂證據，須適於為被告犯罪
    事實之證明者，始得採為斷罪資料，如未能發現相當證據，
    或證據不足以證明，自不能以推測或擬制之方法以為裁判基
    礎；又認定不利於被告之事實，須依積極證據，苟積極證據
    不足為不利於被告事實之認定時，即應為有利於被告之認定
    ，更不必有何有利之證據（最高法院53年臺上字第2750號、
    30年上字第816 號、40年臺上字第86號分別著有判例可資參
    照）。
四、公訴人認被告甲○○、乙○○涉有上開違反著作權法犯行之
    主要論據為：(1)被告甲○○、乙○○均坦承於任職新生補習
    班期間，因教學需要由被告甲○○編輯附表一所示之8 張試
    券試題，及於吳敵補習班使用附表二編號1 至6 號試卷作為
    學生隨堂測驗之用，2 人共同經營吳敵、學思2 補習班，有
    重製前揭試卷之犯意聯絡與行為分擔。(2)告訴人丙○○指訴
    被告甲○○、乙○○未經其同意，連續擅自重製告訴人丙○○享有著作財產權之上述如附表一編號1 至8 所示之試卷內
    題目及解答等編輯著作，印製完成後並使用於吳敵補習班之
    隨堂測驗等語明確。(3)依著作權法第7 條第1 項及第11條第
    1 、2 項之規定，參以被告甲○○於警、偵訊時所為之陳述
    ，前揭附表一編號1 至8 張試卷考題來源係出自考古題及坊
    間參考書，並非被告所自創之語文著作，而係採用現有之試
    題彙編而成，性質上係屬著作權法第7 條所示之編輯著作，
    且當時沒有約定這些教材的著作權歸誰，故著作財產權歸屬
    告訴人享有。(4)編輯著作其創作性之判斷標準及要求程度，
    與經選取及收編之既存著作有間，意即編輯著作之創作性，
    係著作人就編輯著作所由產生之既存著作群集蒐集而來，其
    創作性之有無及高低，應依選取及編排之原因、目的、方式
    、順序、用途等各項基準以資判別，經被告甲○○選取之試
    題為何有些排列於「模擬測驗」卷，有些排列於「綜合測驗
    」卷，應有其編排之方式思考及測驗用途，又被告甲○○如
    何決定各該「模擬測驗」卷、「綜合測驗」卷之測驗順序及
    使用時機，亦有配合其教學進度及補習班經營運作之考量，
    凡此種種，均一再顯現被告甲○○選取及編排前揭試卷題目
    與解答之創意，故前揭附表一編號1 至8 所示之8 張試卷實
    已符合編輯著作創作性之要求。(5)被告甲○○係自89年7 月
    8 日起至91年12月9 日止在新生補習班，擔任教學之工作；
    被告乙○○係自90年8 月1 日起至91年12月9 日止，在新生
    補習班擔任行政之工作，且均與告訴人丙○○約定離職後不
    直接翻印使用新生補習班所屬之教材，離職後2 人並共同經
    營吳敵、學思補習班等情，業據被告2 人供承在卷。(6)有扣
    案如附表二試卷共26張，與告訴人所提出如附表一所示之8
    張試卷、新生補習班員工離職切結書、行政人員勞動簡約等
    資料在卷可稽。
五、訊據被告甲○○、乙○○堅決否認有何違反著作權法之犯行
    ，被告甲○○辯稱：當初伊離職時雖有簽切結書，但告訴人
    跟伊說只要重新打字，即可直接使用；又附表二編號1 至6
    號所示試卷題目，均是從考古題及坊間參考書改編而成，難
    度不高，只是課後輔導之用；再如附表一所示之試卷，均係
    伊自己自坊間之書籍上抓下後加以編排、製作而成，伊應屬
    有權使用等語；被告乙○○辯稱：伊任職新生補習班時，係
    擔任班導師之行政職，未從事教學工作，對於吳敵補習班使
    用之如附表二所示之試卷，是否亦曾於新生補習班使用過，
    伊並不知情；又伊雖與被告甲○○共同經營吳敵、學思補習
    班，且吳敵補習班確實使用如附表二編號1 至6 所示之試卷
    ，然印製之工作部分係由另名小姐所負責等語。
六、經查：
  (一)按被告以外之人於審判外之言詞或書面陳述，除法律有規定
    者外，不得作為證據，刑事訴訟法第159 條第1 項固定有明
    文。惟被告以外之人於審判外之陳述，雖不符第159 條之1
    至第159 條之4 之規定，而經當事人於審判程序同意作為證
    據，法院審酌該言詞陳述或書面陳述作成時之情況，認為適
    當者，亦得為證據；當事人、代理人或辯護人於法院調查證
    據時，知有第159 條第1 項不得為證據之情形，而未於言詞
    辯論終結前聲明異議者，視為有前項之同意，同法第159 條
    之5 定有明文。查本案於原審審理時，公訴人、被告及辯護
    人就下列所引被告以外之人於審判外之言詞或書面陳述，於
    原審言詞辯論終結前均未聲明異議（見原審卷二第156 至16
    3 頁筆錄），依上開法條規定已視為同意作為證據。公訴人
    於本院審理調查證據時雖稱財團法人經濟科技發展研究院鑑
    定報告無證據能力云云，惟查該鑑定報告係原審依刑事訴訟
    法第208 條、206 條規定依法囑託鑑定者，係屬同法第159
    條第1 項所稱之「除法律有規定者」，該鑑定報告自屬有證
    據能力；況且公訴人於原審言詞辯論終結前對該鑑定報告並
    未聲明異議（見原審卷二第157 頁筆錄背面），依上開法條
    規定已視為同意作為證據，基於誠信原則，亦不得再於本院
    審理時翻異否認該鑑定報告有證據能力。經本院審酌該等言
    詞陳述或書面陳述作成時之情況，並無非法取得等不適當之
    情形，依刑事訴訟法第159 條之5 之規定，均有證據能力。
  (二)被告甲○○自89年7 月8 日起至91年12月9 日止在新生補習
    班，擔任教學之工作；被告乙○○係自90年8 月1 日起至91
    年12月9 日止，在新生補習班擔任行政之工作，且均與告訴
    人丙○○約定離職後「不直接翻印使用」新生補習班所屬之
    教材，離職後2 人並共同經營吳敵、學思補習班等情，業據
    被告2 人供承在卷（見彰化縣警察局彰化分局彰警分偵字第
    0940011766號卷第1-10頁），並經證人即告訴人於偵訊中證
    稱明確（見彰化縣警察局彰化分局彰警分偵字第0940011766
    號卷第11-14 頁），且有新生補習班員工離職切結書、行政
    人員勞動簡約等文件在卷可憑（見彰化縣警察局彰化分局彰
    警分偵字第0940011766號卷第21、22、24頁），堪認屬實。
    且被告甲○○、乙○○均僅與告訴人約定「不直接翻印使用
    」新生補習班之教材、考古題，而未約定「不得重新繕打編
    排後使用」甚明。又告訴人所提出之如附表一所示之8 張試
    卷，係新生補習班一直以來使用之教材，有部分之考題確實
    係參考其他坊間已存在之考古題而為編輯、或直接收錄等節
    ，經證人即告訴人於偵訊中結證歷歷（見臺灣彰化地方法院
    檢察署94年度偵字第3755號卷第61-65 頁），亦經告訴代理
    人於偵訊、原審審理中陳稱甚詳（見臺灣彰化地方法院檢察
    署94年度偵字第3755號卷第20-23 頁，原審95年度易字第36
    4 號卷第32頁）。再就告訴人所指被告甲○○、乙○○依據
    如附表一所示之試卷重製之如附表二所示之試卷觀之，與如
    附表一所示之試卷內容，雖屬部分雷同，但並不完全相符，
    有上揭試卷扣案可佐，被告甲○○、乙○○確係就上開試卷
    重新打字、加以編排無訛。綜上，被告甲○○、乙○○與告
    訴人丙○○，均係就已存在之試卷試題，為重新繕打、加以
    編排之行為，堪以認定。
  (三)經原審就告訴人所提供如附表一所示之8 份試卷，是否已符
    合著作權法所定「編輯著作」之要件，而享有編輯著作權，
    送請財團法人經濟科技發展研究院鑑定後，該研究院之鑑定
    意見為：編輯著作中所選擇或編排的資料或素材，不限於具
    有著作權的成分，亦得包含不具著作權之成分，但無論如何
    ，編輯著作必須是在選擇或編排的表達上，具有「原創性」
    之特徵，始足成為著作權法所保護的對象，完整的「原創性
    」應包含「原始性」（或稱獨立創作性）及「創意性」（或
    稱創作性），本案送鑑定之著作物，並不符合創意性，因「
    創意性」係指著作物應為表達著作人內心思想之最低程度創
    意者，此與專利成立條件之「新穎性」不同，即著作人創作
    出之著作物是否是先前創作所沒有者，並非創意性之範圍，
    而是在著作物中是否可見著作人想要呈現最低程度創意之內
    心思想，為主要分析之範圍，以本案而言，因屬測驗學生用
    之試題，不像小說或論文可以較為無限制之撰寫，而必須被
    規範在一定範疇內來創作，所以著作物試題之個別內容必須
    具備較高之創意，始得具備「語文著作」所需之要件，而本
    案著作物並不具備語文著作所需較高之創意性。至於本案著
    作物是否存有「具創意的選取和編排」，則影響是否該當於
    編輯著作創意性之認定，一般而言，就資料之選擇具有特殊
    用意，或將所選擇之資料以具有創意性之排列方式表示，以
    表達視覺或使用上之功效等，即屬之。以資料之選擇而言，
    本案著作物在題目之選取方面，除附表一編號6 、7 所示者
    外，其餘著作物均與先前著作所選取的題目內容極為類似，
    相似度高達88%-100%，故就前開所示附表一編號1 、2 、3
    、4 、5 、8 所示之著作物已無創意可言，而附表一編號6
    、7 所示之著作物，雖係由不同之先前著作選取題目彙編而
    成，但主要係依循課程內容模式來編輯，此類方式為一般該
    行業人士所眾知且經常施行者，並無特殊之意涵，同樣應無
    創意可言，至於依先前著作資料暫無相對應內容、而為創作
    人聲稱自行創作的該等題目，乃屬一般之考題，且在整體試
    卷形成後，仍未因此而使其呈現獨特之意念，故此部分仍屬
    無創意。以資料之編排而言，本案如附表一編號1 、2 、3
    、4 、5 、8 著作物，其題目之排序與先前著作極為相似甚
    至相同，其在資料內容與排序相似率如此高之情形下若非直
    接引用先前著作，難有此情形發生，且縱使不論本案著作物
    是否抄襲先前著作，其編排方式，係以一中線將試卷題目分
    隔為兩邊，自左而右，自上而下依序排列，就各題目方面，
    則僅以阿拉伯數字作為順序之代號，並以英文字母作為答題
    之選項，或以底線作為答題之欄位，上揭編排方式並無特殊
    之處，且與一般該行業者所經常使用之方式極為相同或相似
    ，再者，著作物依循課程內容模式、先易後難之編排方式，
    亦屬常見之編排方式，故亦無創意性。因原創性包含原始性
    及創意性，而本案著作物並不具備創意性，故本案著作物不
    具有原創性，不符合編輯著作之要件，不應享有編輯著作權
    。有前開財團法人經濟科技發展研究院著作權鑑定研究報告
    書1 份存卷可參。
  (四)又證人即財團法人經濟科技發展研究院人員丁○○於原審審
    理中證稱：「（問：本案的著作權鑑定你是否有參與？）有
    的。」、「（問：你參與哪些部分？）全部都有參與，也包
    含本案的試題部分。」、「（問：你指的參與是指你的意見
    會影響到著作權認定？）我們鑑定都是由鑑定召集人集合鑑
    定小組數人共同鑑定，所以原則上所有的結論都是由鑑定小
    組共同協議而成，我們是採用合議制度，所以我雖然我個人
    的認知可能會影響結論，但不見得是最終的結論。」、「（
    問：你在這個著作權鑑定的案子當中，你的意見與結論是否
    相同？）大部分都相同。」、「（問：你的學經歷？）靜宜
    大學會計系畢業。進單位之後都會經過數年的受訓在著作權
    部分，關於著作權法及相關的實務課程部分，本人在該單位
    的實際作業時間已超過五年。」、「（問：你曾經參與過的
    著作權鑑定大約有幾件？）我沒有作過統計，但是至少超過
    二十件以上。」、「（問：非依法令舉行的考試試題，有可
    能會成為壹個編輯著作嗎？）有可能。」、「（問：在沒有
    經過著作權人的同意下，擅自改作他人著作，這個改作的著
    作如果符合原創性的要件，它有無著作權？）這部分有爭議
    ，他仍然是屬於著作權裡面的著作，因為有人會以為沒有經
    過原著作權人的同意，有違法之狀況，所以雖然是著作，但
    沒有享有著作權。另一種說法他仍然享有改作的著作權。」
    、「（問：你們單位採取什麼樣的見解？）還是有2 種的見
    解，但是大部分認為不應該享有著作權保護。」、「（問：
    在附表一編號6 著作物的比對過程當中是否發現了這份著作
    物總共參考了13份的著作？）他確實參考了很多的著作，是
    否是13份我的印象模糊，我上面都有標示。」、「（問：這
    份著作物參考了13份的著作物編輯而成，它為何沒有該當於
    著作權法裡面的編輯著作？）我們後面的分析有提到，報告
    書的第60頁第4 點至第68頁說明他不具有創意性，而資料選
    集、編排部分在此也有敘明。」、「（問：你的意思為何？
    ）如同鑑定報告書第60到62頁所載。就資料選取的部分也就
    是說他依循著一般教科書順序、內容、難易來編排，所以不
    具創意性。就資料編排的部分，如同鑑定報告書第62頁所載
    ，按照一般的難易，且依循教科書的順序來編排，所以我們
    認為不具創意性。」、「（問：你們在作本件著作物的鑑定
    時，你們是否有想過是改作著作？）想過。」、「（問：這
    個部分為何沒有寫在鑑定的經過？）我們討論過程並不會說
    明，我們只將合議制的最後結論記載說明。即使是改作著作
    ，也是要有原創性，因為我們在前面就有認定他缺乏原創性
    ，所以我們就沒有去就囑託範圍外的是否屬改作著作作判斷
    。」、「（問：你剛剛說題型相似的你會記載為部分雷同，
    請看鑑定書第36頁左邊第20題，為何與旁邊那題是部分雷同
    ？）這個題型是類似的題型，雷同並不是是或不是的狀態，
    我們是整體判斷，除了題目、題型、內容的表達方式來整體
    判斷。」、「（問：1 份考題，你認為沒有參考其他先前著
    作的比例是多少，才會符合具有著作權的要件？）真的要去
    討論這個問題，原則上都是參考質與量，沒有一定的比例。
    」、「（問但是每一題都是一樣的選擇題，為何不能夠量化
    ？）百分比不見得就是判斷著作權的標準，即使使用再多，
    如果他沒有原創性，還是認為他沒有著作權。以附表一編號
    6 著作物來看，他是有部分雷同，我們是沒有量化，因為他
    的狀況是比較低的，縱然可以量化，也不會影響到我們對於
    著作權的判斷，所以我們不會想要去量化。」、「（問：這
    個鑑定報告書第61頁就是在講這些題目沒有創意可言，與你
    剛剛所講有所不同？從鑑定報告書第60到61頁來看，提到附
    表1 編號1-5 及8 著作物因採用先前著作比例過高，所以判
    斷無創意可言。另就附表一編號6 、7 著作物，因相同相似
    比例較低，所以再就其本身是否具有原創性作判斷，最終仍
    認為不具有原創性。」、「（問：附表一編號7 著作物，沒
    有與先前雷同的18題及剛剛的2 題共20題是跟先前著作無關
    ，佔了全部50題中的4 成，另外的30題，全部都是部分雷同
    ，並且計算的數值與答案都不相同，請問他還不符合貴單位
    所稱的創作高度嗎？）我們認為附表一編號6 、7 著作物部
    分僅有部分雷同，不雷同的比例，不見得是我們判斷創作高
    度的單一基準，我們還是要就有無原創性作判斷。」、「問
    ：既然如此，你是不是認為國中的數學考題就是不符合原創
    性的著作物？）不是。」、「（問：判斷標準是什麼？怎麼
    樣的國中考題才具有原創性？）本案是指編輯著作的判斷，
    所以我們會依據編輯著作的原創性來判斷，所以在以數學考
    題來說，如果他要符合原創性，他可以考量的包含考題的編
    排、表達方式，如果有讓人家感受到與一般數學題目不相同
    ，所以才具有原創性，取材部分比較不容易被考量進去。」
    、「（問：你所稱的編排方式是指區分為計算題、填空、選
    擇這些嗎？）原則上不是，如鑑定報告書第61頁倒數第1 行
    到62頁第5 行所述。這就是我們認為的編排方式是否具有原
    創性的判斷。」、「（問：你的意思是否身為取材的內容數
    學觀念不重要，排版方式反而成為判斷國中數學考題有無原
    創性的標準？）不是。我們並不是認為數學觀念不重要，而
    是認為這種數學觀念的取材非常普遍，所以我們再對於他的
    編排方式作判斷綜合的結果。」、「（問：編輯著作的原創
    性，請解釋？）原創性就是原始性與創作性，而編輯著作的
    原創包含選取及編排。」、「（問：編輯著作創作的高度有
    比一般著作的高度，何者比較高？）要看何種著作，而以本
    案的數學題目，我們要認定比一般的著作的創作高度要高壹
    點。」、「（問：你先前回答是以整體的判斷來看與先前的
    著作是否相雷同，但你們的鑑定報告裡面，為何有段落選取
    差異？）這是報告書撰寫的方式而已，只是壹個比對的方式
    ，寫取報告的方式，我們最後還是以整體來判斷。」等語（
    見原審卷二第27-32 頁）。
  (五)公訴人及告訴代理人固質疑證人係靜宜大學會計系畢業，認
    其不具著作權專業知識，而認上開鑑定報告不可採云云。惟
    查，證人丁○○既已在財團法人經濟科技發展研究院受過著
    作權有關專業訓練多年，先後參與有關鑑定實際作業5 年以
    上，參與鑑定過20件以上，應已具備著作權專業知識；況且
    本件鑑定係由財團法人經濟科技發展研究院指派多人組成小
    組，由具有美國中央大平洋大學工學博士資格之范徽瑜擔任
    小組召集人並具名宣誓，經由小組詳細分析比對，討論合議
    作成鑑定結論，其鑑定過程尚稱嚴謹，應屬適格之鑑定，證
    人丁○○僅為其中一員，該鑑定結論並非由其一人決定，其
    在原審證述雖有混淆創作性及原創性之虞，惟並不影響鑑定
    結論之正確性。公訴人及告訴代理人僅以證人丁○○係會計
    系畢業，認其不具專業能力，而認上開鑑定報告不可採云云
    ，自不足採信。
  (六)公訴人、告訴代理人雖質疑上開鑑定依循之先前著作資料或
    有疑義，且甚或先前著作係晚於告訴人所提之如附表一所示
    之系爭試卷，然對於告訴人所提出如附表一所示之8 張試卷
    ，究竟係參考坊間何次考試考題、何本參考書籍資料，告訴
    代理人僅於偵訊中陳述：有些部分是把中部7 所公立國中資
    優班的考古題編輯在裡面，考古題是請補習班的學生參加考
    試再抄回來的等語（見臺灣彰化地方法院檢察署94年度偵字
    第3755號卷第20-23 頁），在原審審理時陳稱：因年代久遠
    ，無法提供編輯時坊間已存在之考題等語在卷（見原審95年
    度易字第364 號卷二第32、80頁）；本院復於準備程序命告
    訴代理人查報上開鑑定參考之14份著作是否在系爭試卷作成
    之前就存在？惟告訴代理人亦未查報（見本院卷第34、36、
    53頁筆錄）。且酌以告訴人、告訴代理人與被告、辯護人於
    偵查中、原審、本院均一致供稱系爭試卷大部分抄襲自國中
    小學試題、考古題及坊間參考書題目等情。顯然坊間參考書
    題目存在應在系爭試卷之前，故上開送請鑑定參考之坊間參
    考書版本印刷時間雖在告訴人作成系爭試卷之後，然其最早
    存在之原始版本應在系爭試卷作成之前，否則告訴人等何能
    抄襲作成系爭試卷？故上開鑑定以之為比對基礎，尚不影響
    鑑定結果。加以公訴人、被告、辯護人於原審對於上揭鑑定
    結果均表示無意見（見原審卷二第157 頁），綜上說明，上
    開財團法人經濟科技發展研究院所為之鑑定意見應屬可採。
  (七)按著作權法所保障之著作，係指屬於文學、科學、藝術或其
    他學術範圍之創作，著作權法第3 條第1 項第1 款定有明文
    ；故除屬於著作權法第9 條所列之著作外，凡具有原創性，
    能具體以文字、語言、形像或其他媒介物加以表現而屬於文
    學、科學、藝術或其他學術範圍之創作，均係受著作權法所
    保護之著作。而所謂「原創性」，廣義解釋包括「原始性」
    及「創作性」，「原始性」係指著作人原始獨立完成之創作
    ，而非抄襲或剽竊而來；而「創作性」係指應達到一定程度
    內函之創作，足以表現著作人之個性思想。同法第7 條規定
    ，就資料之選擇及編排具有創作性者，以獨立之著作保護之
    。編輯著作依上開規定既以獨立之著作保護之，即須符合著
    作之要件，則除須具有創作性外，仍須具有原始性，即須為
    自己獨立完成而非抄襲之著作。告訴人之如附表一所示之系
    爭題目，或因與先前著作所選取的題目內容極為類似，相似
    度高達88%-100%，或係由不同之先前著作選取題目彙編而成
    ，但主要係依循課程內容模式來編輯，此類方式為一般該行
    業人士所眾知且經常施行者，並無特殊之意涵，而均無原始
    性及創作性，業見上述，不符合編輯著作之要件，不應享有
    編輯著作權，故縱被告2 人未經告訴人同意加以重新繕打、
    編排後使用，並未違反同法第91條第1 項擅自以重製之方法
    侵害他人之著作財產權罪之罪名。此外，復查無其他積極證
    據足資證明被告甲○○、乙○○有何檢察官所指之犯行，被
    告2 人之犯行既屬不能證明，自應就此部分諭知被告無罪之
    判決，以免冤抑。
七、原審調查後認查無其他積極證據足資證明被告甲○○、乙○○有何檢察官所指之犯行，故依刑事訴訟法第301 條諭知被
    告無罪之判決，並無不當。公訴人依告訴人意見仍執前詞上
    訴，指摘原判決不當，求予撤銷改判，為無理由，應予駁回
    。
據上論斷，應依刑事訴訟法第368條，判決如主文。
本案經檢察官呂文忠到庭執行職務。
中    華    民    國    98    年    4    月    23    日
                  智慧財產法院第二庭
                              審判長法  官  陳國成
                                    法  官  蔡惠如
                                    法  官  陳忠行
以上正本證明與原本無異。
不得上訴。
中    華    民    國    98    年     4    月   24     日
                                    書記官  陳士軒
附表一：
    ┌──┬─────────┬────────────┐
    │編號│  被告之試券名稱  │  告訴人之試券名稱      │
    ├──┼─────────┼────────────┤
    │ 1  │【吳敵資優數學】模│國小升國中智優甄試試題（│
    │    │擬測驗（六）      │1）                     │
    ├──┼─────────┼────────────┤
    │ 2  │【吳敵資優數學】綜│基本概念複習（19）      │
    │    │合測驗（二）      │                        │
    ├──┼─────────┼────────────┤
    │ 3  │【吳敵資優數學】綜│國小升國中甄試模擬試題（│
    │    │合測驗（四）      │6）                     │
    ├──┼─────────┼────────────┤
    │ 4  │【吳敵資優數學】綜│基本概念複習（20）      │
    │    │合測驗（五）      │                        │
    ├──┼─────────┼────────────┤
    │ 5  │【吳敵資優數學】綜│國小升國中甄模擬試題（5 │
    │    │合測驗（三）      │）                      │
    ├──┼─────────┼────────────┤
    │ 6  │【吳敵資優數學】模│新生補習班基本概念複習（│
    │    │擬測驗（一）      │14）                    │
    ├──┼─────────┼────────────┤
    │ 7  │【吳敵資優數學】模│新生補習班基本概念複習（│
    │    │擬測驗（二）      │9）                     │
    ├──┼─────────┼────────────┤
    │ 8  │【吳敵資優數學】模│新生補習班基本概念複習（│
    │    │擬測驗（三）      │15）                    │
    └──┴─────────┴────────────┘
附表二：
    ┌──┬─────────┬──┬─────────┐
    │編號│    試券名稱      │編號│     試券名稱     │
    ├──┼─────────┼──┼─────────┤
    │ 1  │【吳敵資優數學】模│ 14 │【六年級資優數學】│
    │    │擬測驗（六）      │    │綜合測驗（九）    │
    ├──┼─────────┼──┼─────────┤
    │ 2  │【吳敵資優數學】綜│ 15 │【六年級資優數學】│
    │    │合測驗（二）      │    │綜合測驗（十）    │
    ├──┼─────────┼──┼─────────┤
    │ 3  │【吳敵資優數學】綜│ 16 │【六年級資優數學】│
    │    │合測驗（六）      │    │綜合測驗（十一）  │
    ├──┼─────────┼──┼─────────┤
    │ 4  │【吳敵資優數學】綜│ 17 │【六年級資優數學】│
    │    │合測驗（四）      │    │綜合測驗（十二）  │
    ├──┼─────────┼──┼─────────┤
    │ 5  │【吳敵資優數學】綜│ 18 │【六年級資優數學】│
    │    │合測驗（五）      │    │綜合測驗（十二）  │
    ├──┼─────────┼──┼─────────┤
    │ 6  │【吳敵資優數學】綜│ 19 │【六年級資優數學】│
    │    │合測驗（三）      │    │綜合測驗（十三）  │
    ├──┼─────────┼──┼─────────┤
    │ 7  │【六年級資優數學】│ 20 │【六年級資優數學】│
    │    │綜合測驗（一）    │    │綜合測驗（十四）  │
    ├──┼─────────┼──┼─────────┤
    │ 8  │【六年級資優數學】│ 21 │【六年級資優數學】│
    │    │綜合測驗（三）    │    │綜合測驗（十五）  │
    ├──┼─────────┼──┼─────────┤
    │ 9  │【六年級資優數學】│ 22 │【六年級資優數學】│
    │    │綜合測驗（四）    │    │綜合測驗（十六）  │
    ├──┼─────────┼──┼─────────┤
    │ 10 │【六年級資優數學】│ 23 │【六年級資優數學】│
    │    │綜合測驗（五）    │    │綜合測驗（十七）  │
    ├──┼─────────┼──┼─────────┤
    │ 11 │【六年級資優數學】│ 24 │【六年級資優數學】│
    │    │綜合測驗（六）    │    │綜合測驗（十八）  │
    ├──┼─────────┼──┼─────────┤
    │ 12 │【六年級資優數學】│ 25 │【六年級資優數學】│
    │    │綜合測驗（七）    │    │綜合測驗（十九）  │
    ├──┼─────────┼──┼─────────┤
    │ 13 │【六年級資優數學】│ 26 │【六年級資優數學】│
    │    │綜合測驗（八）    │    │綜合測驗（二十）  │
    └──┴─────────┴──┴─────────┘


司法院資訊處製作；財團法人民間司法改革基金會備份。
